【裁判字號】    97,簡,43
【裁判日期】    970805
【裁判案由】    營業稅罰鍰
【裁判全文】
臺中高等行政法院裁定
                                     97年度簡字第00043號
原      告  高華開發企業有限公司
代  表  人  甲○○
輔  佐  人  丙○○
被      告  財政部臺灣省中區國稅局
代  表  人  乙○○
訴訟代理人  丁○○
上列當事人間因營業稅罰鍰事件，原告不服財政部中華民國97年
1月17日台財訴字第09600507740號訴願決定，提起行政訴訟。本
院裁定如下︰
    主  文
原告之訴駁回。
訴訟費用由原告負擔。
    事實及理由
一、事實概要：
    緣被告查獲原告於民國（下同）93年7月間進貨取具非實際
    交易對象勇新有限公司（以下簡稱勇新公司）開立之統一發
    票銷售額新臺幣（下同）394,850元，營業稅額19,743元，
    作為進項憑證申報扣抵銷項稅額，虛報進項稅額19,743元，
    經審理違章屬實，乃核定補徵營業稅額19,743元，並按所漏
    稅額處5倍罰鍰98,700元（計至百元止）。原告不服，就補
    徵營業稅部分申請復查，未獲變更，乃就補徵營業稅及罰鍰
    向財政部提起訴願，經訴願決定就補徵營業稅部分撤銷原處
    分，就罰鍰部分則予以駁回，原告猶表不服，就罰鍰部分，
    提起本件行政訴訟。
二、原告起訴意旨略謂：依原告96年2月14日復查申請書內容說
    明：「‧‧‧然貴局仍將本公司送裁罰，依情理都有點不公
    平‧‧‧。請貴局詳查而准予免裁處送罰。」等語，足徵原
    告就本稅提起復查時，雖然尚未接獲罰鍰繳款書，惟其預知
    將被處罰鍰，該復查申請書已對補徵本稅及罰鍰同時提起復
    查，原告於96年3月12日收到罰鍰處分書，實有理由相信罰
    鍰處分書是申請復查內容之一部份，被告將單純同一事件分
    成兩段處理，不僅擾民，更非簡化行政程序所容許，況稅捐
    稽徵法第35條第1項僅規定復查之最慢申請時間，以便訴願
    及行政訴訟能接續進行，以免行政救濟案件處於不確定狀態
    ，其重點在提醒納稅義務人最遲申請復查之期限，並無禁止
    或不得提早申請復查之規定。另依營業稅法第51條規定，虛
    報進項稅額者，除追繳稅款外，按「所漏稅額」處一倍至十
    倍罰鍰，就立法意旨而言，「所漏稅額」乃表示違法事實成
    立，然本件經訴願決定撤銷原處分，並無違法事實，理當無
    「所漏稅額」可言，罰鍰之計算基礎已消滅，當無被告主張
    罰鍰成立之問題，訴願決定將補徵營業稅部分撤銷，然就罰
    鍰部分予以駁回，顯已自相矛盾云云，並聲明求為判決原處
    分及訴願決定關於罰鍰部分均撤銷。
三、被告則以：
  (一)原告93年7月進貨取具非實際交易對象勇新公司開立字軌號
    碼AU00000000號統一發票銷售額394,850元，營業稅額19,74
    3元，於申報當期銷售額、應納或溢付營業稅額時，作為進
    項憑證申報扣抵銷項稅額，虛報進項稅額19,743元，經被告
    機關所屬南投縣分局按加值型及非加值型營業稅法第19條第
    1項第1款規定，補徵營業稅額19,743元，原告申經被告機關
    復查決定未獲變更，原告不服，併同罰鍰向財政部提起訴願
    ，經財政部訴願決定，以原告對被告核定補徵營業稅及罰鍰
    事件，僅就補徵營業稅部分申請復查，並未就罰鍰處分有所
    不服，有復查申請書附原卷可稽，系爭罰鍰部分，未踐行復
    查程序，即對之提起訴願，揆諸稅捐稽徵法第35條第1項第1
    款、第38條第1項及第49條規定，及改制前行政法院62年度
    判字第96號判例意旨，難認為有理由，乃駁回此部分訴願。
  (二)本件本稅繳款書限繳日期為96年1月20日，原告於96年2月15
    日提起復查，而罰鍰繳款書限繳日期為96年4月10日，於96
    年3月3日送達，復查申請之末日為96年5月10日，原告未提
    起復查而告確定。爰本稅及罰鍰分別開立繳款書，分別送達
    原告，亦分別教示原告申請復查，原告對罰鍰處分倘有不服
    ，應依稅捐稽徵法第35條規定，於繳款書送達後申請復查，
    原告所執提前申請復查，顯有未合法定程序。另原告主張本
    稅既經財政部撤銷，並無違法事實，罰鍰當無成立乙節，經
    查財政部就本稅撤銷意旨，乃就原告提示與勇新公司交易之
    匯款資料，是否屬實，容有由被告重行審酌之必要，爰將本
    稅部分原處分（復查決定）撤銷，由被告另為適法之處分，
    即由被告踐行另一復查程序，原告以本稅經財政部撤銷，即
    無違章事實，顯有誤解，其訴訟主張，應無足採。原告未經
    復查而逕為行政爭訟，非法所許，訴願決定予以駁回並無不
    當等語，聲明求為判決駁回原告之訴。
四、本院查：
    (一)按「納稅義務人對於核定稅捐之處分如有不服，應依規定
      格式，敘明理由，連同證明文件，依左列規定，申請復查
      ：一依核定稅額通知書所載有應納稅額或應補徵稅額者，
      應於繳款書送達後，於繳納期間屆滿翌日起算30日內，申
      請復查。」「納稅義務人對稅捐稽徵機關之復查決定如有
      不服，得依法提起訴願及行政訴訟。」及「滯納金‧‧‧
      及罰鍰等，除本法另有規定者外，準用本法有關稅捐之規
      定。‧‧‧」分別為稅捐稽徵法第35條第1項第1款、第38
      條第1項及第49條前段所明定。本件被告所屬南投縣分局
      以原告於93年7月間進貨取具非實際交易對象勇新公司開
      立之統一發票銷售額394,850元，營業稅額19,743元，作
      為進項憑證申報扣抵銷項稅額，虛報進項稅額19,743元，
      乃核定補徵營業稅19,743元，並限於96年1月11日起至同
      年月20止繳納，原告不服，於96年2月14日向被告向申請
      復查，此有該復查申請書附於原處分卷可稽（原處分卷第
      43頁）。嗣原告因未依限繳納補徵之營業稅，經被告於96
      年3月5日以96年度財營業字第59096100038號處分書處原
      告罰鍰98,700元，限繳日期為96年4月1日至同月10日，此
      有被告於本院言詞辯論期日提出之罰鍰繳款書影本附本院
      卷可按（本院卷第62頁），該處分書於同年3月13日送達
      由原告之受僱人莊乃君收受，此亦有送達證書附原處分卷
      可按（原處分卷第63頁）是依上開法律之規定，原告如對
      系爭罰鍰處分不服，即應於96年4月10日繳納期間屆滿翌
      日起算30日內，申請復查。本件原告未申請復查，延至96
      年11月5日對補徵營業稅復查決定及對罰鍰處分合併提起
      訴願，此亦原告有訴願書附原處分卷可憑（原處分卷第82
      頁）。足證原告就罰鍰部分，未經申請復查即提起訴願，
      依上開說明，訴願決定即應以訴願不合法，而為不受理之
      決定，本件訴願決定就罰鍰部分，以無理由，駁回原告之
      訴願，固有未洽，惟其結果尚無二致，本院即無撤銷訴願
      決定之必要，合先明。
    (二)原告雖訴稱原告就本稅提起復查時，雖然尚未接獲罰鍰繳
      款書，惟原告預知將被處罰鍰，該復查申請書已對補徵本
      稅及罰鍰同時提起復查，原告於96年3月12日收到罰鍰處
      分書，實有理由相信罰鍰處分書是申請復查內容之一部份
      ，被告將單純同一事件分成兩段處理，不僅擾民，更非簡
      化行政程序所容許，況稅捐稽徵法第35條第1項僅規定復
      查之最慢申請時間，以便訴願及行政訴訟能接續進行，以
      免行政救濟案件處於不確定狀態，其重點在提醒納稅義務
      人最遲申請復查之期限，並無禁止或不得提早申請復查之
      規定云云。
    (三)惟查財政部訂定之稅務違章案件裁罰金額或倍數參考表對
      依加值型及非加值型營業稅第51條第1項第5款規定，受處
      分人於裁罰處分前已補繳稅款及以書面或談話筆（紀）錄
      中承認違章事實者，有降低裁罰倍數之規定，故稽徵機關
      均就本稅部分之核課處分先行通知，倘其願繳清稅款並承
      認違章事實，即依規定，以較輕倍數裁罰；且本件補徵營
      業稅係由被告所屬南投縣分局核定，罰鍰則由被告作成，
      兩者不同，亦不可能作成同一處分，原告謂被告將單純同
      一事件分成兩段處理，不僅擾民，更非簡化行政程序所容
      許，顯屬誤解法律。另所稱稅捐稽徵法第35條第1項僅規
      定復查之最慢申請時間，以便訴願及行政訴訟能接續進行
      ，以免行政救濟案件處於不確定狀態，其重點在提醒納稅
      義務人最遲申請復查之期限，並無禁止或不得提早申請復
      查之規定云云乙節。如前所述，稅捐稽徵法第35條第1項
      第1款規定，依核定稅額通知書所載有應納稅額或應補徵
      稅額者，應於繳款書送達後，於繳納期間屆滿翌日起算30
      日內，申請復查。同法第38條第1項規定，納稅義務人對
      稅捐稽徵機關之復查決定如有不服，得依法提起訴願及行
      政訴訟。同法第49條前段規定，滯納金‧‧‧及罰鍰等，
      除本法另有規定者外，準用本法有關稅捐之規定。據此規
      定最高行政法院著有49年度判字第1號判例：「行政官署
      於受理訴願時，應先就程序上加以審核，合於法定程序者
      方能進而為實體上之審理，其不合法定程序而無可補正者
      ，即應予以駁回。」另62年度判字第96號判例：「‧‧‧
      申請復查，為提起訴願以前必先踐行之程序，若不經過復
      查而逕為行政爭訟，即非法之所許。本件原告‧‧‧僅以
      原料耗用部分申請復查，對於折舊部分並無異議，是其就
      折舊部分，一併提起訴願，自非法之所許。」可參，足徵
      依稽徵機關核定稅額通知書所載有應繳罰鍰金額者，應於
      繳款書送達後，於繳納期間屆滿翌日起算30日內，申請復
      查，其在罰鍰處分書作成前，尚無罰鍰處分存在，自無從
      為復查之申請；從而，原告未於罰鍰處分書作成後，於繳
      納期間屆滿翌日起算30日內，申請復查，逕行提起訴願，
      其訴願不合法，原告訴請撤銷訴願決定及原處分，依上開
      法律之規定及判例意旨，其訴不備其他要件而為不合法，
      應以裁定駁回之。至於兩造其餘實體上之主張，因原告之
      訴為不合法，即無從為實體上之審究，併予明。
五、據上論結，本件原告之訴為不合法，依行政訴訟法第236條
    、第107條第1項第10款、第104條，民事訴訟法第95條、第
    78條，裁定如主文。
中    華    民    國    97    年    8     月    5     日
                臺中高等行政法院第三庭
                                法  官  林  金  本
以上正本證明與原本無異。
如不服本裁定，應於裁定送達後10日內，以本訴訟事件所涉及之
法律見解具有原則性者，始得向本院提出抗告狀並表明抗告理由
，經最高行政法院許可，否則不得抗告；如於本裁定宣示後送達
前提起抗告者，應於裁定送達後10日內補提抗告理由書（均應依
對造人數提出繕本）。
中    華    民    國    97    年    8     月    5     日
                                書記官  丁  俊  賢


司法院資訊處製作；財團法人民間司法改革基金會備份。
